【裁判字號】    97,聲,605
【裁判日期】    971219
【裁判案由】    限期行使權利
【裁判全文】
臺灣基隆地方法院民事裁定               97年度聲字第605號
聲  請  人  中國信託商業銀行股份有限公司
法定代理人  乙○○
相  對  人  甲○○
                        弄2號.
上列當事人間聲請限期行使權利事件，本院裁定如下：
    主  文
聲請駁回。
聲請訴訟費用由聲請人負擔。
    理  由
一、按訴訟終結後，供擔保人得聲請法院通知受擔保利益人於一
    定期間內行使權利，並向法院為行使權利之證明，民事訴訟
    法第104條第1項第3款後段定有明文。而所謂訴訟終結，在
    因假扣押所擔保之場合，於損害額已確定，受擔保利益人得
    行使權利之情形，始得令其行使權利，因此，在撤回假扣押
    執行、撤銷假扣押裁定或執行程序終結之情形下，始得謂與
    民事訴訟法第104條第1項第3款所定之「訴訟終結」相當，
    而依該條款行使定期催告之權利。又按「執行名義為確定終
    局判決者，除當事人外，對於左列之人亦有效力：一、訴訟
    繫屬後為當事人之繼受人及為當事人或其繼受人占有請求之
    標的物者。二、為他人而為原告或被告者之該他人及訴訟繫
    屬後為該他人之繼受人，及為該他人或其繼受人占有請求之
    標的物者。前項規定，於第四條第一項第二款至第六款規定
    之執行名義，準用之。」強制執行法第4條之2定有明文。
二、本件聲請意旨略以：已於96年9月8日併入聲請人之花蓮區中
    小企業銀行（下稱花蓮企銀）與相對人間假扣押事件，花蓮
    企銀前依本院93年度裁全字第926號假扣押裁定，提供中央
    政府建設公債93年度甲類第7期中央政府建設公債票面額新
    臺幣（下同）100,000元券1張為擔保金，並以本院93年度存
    字第686號擔保提存事件提存後，依本院93年度執全字第575
    號（已併入本院93年度執全第344號）假扣押執行相對人之
    財產在案。茲因花蓮企銀已撤回假扣押之執行，訴訟業已終
    結，爰依民事訴訟法第104條第1項第3款後段之規定，聲請
    法院通知相對人限期行使權利等語。
三、聲請人前開主張，雖據提出上開提存書、本院核發花蓮企銀
    撤回相對人之因假扣押執行標的已調卷拍定無從撤回執行通
    知書及行政院金融監督管理委員會96年7月26日金管銀（六
    ）字第09600285840號函文（均影本附卷）為證，並經本院
    依職權調閱上開假扣押保全程序執行卷宗、提存卷宗審核無
    訛。然查，執行法院已依假扣押裁定為假扣押之執行後，在
    債權人撤回假扣押之執行，或在假扣押裁定撤銷，而使整個
    假扣押執行事件終結前，受擔保利益人即債權人所受損害仍
    可能繼續發生，損害額既尚未確定，自難強令其行使權利，
    必待債權人已撤回假扣押之執行，或假扣押裁定經撤銷，始
    得謂為訴訟終結。基此，花蓮企銀於前開假扣押執行事件中
    ，就所查封相對人之財產雖已向執行法院請求撤回執行，惟
    因花蓮企銀已將其債權讓與瑞陞復興一資產管理股份有限公
    司並由該公司承受該執行事件，故花蓮企銀聲請撤回相對人
    執行部分，即使經本院民事執行處函覆假扣押執行標的已調
    卷拍定無從撤回執行，尚因前揭假扣押執行程序既已由瑞陞
    復興一資產管理股份有限公司承受，債權讓與人花蓮企銀自
    無權再將該假扣押執行程序撤回。又該執行標的縱經他案調
    卷執行拍定，然該假扣押執行所保全之標的，業因拍定程序
    轉換為該終局執行拍賣所得，依強制執行法第133條規定辦
    理提存，待假扣押債權人取得本案執行名義始能領取之金額
    。是則前揭假扣押執行既未經債權人撤回執行，該假扣押執
    行事件即尚未終結，核與民事訴訟法第104條第1項第3款所
    謂訴訟終結尚有不符，聲請人聲請本院定期命相對人行使權
    利等語，即無理由，應予駁回。聲請人或認本件有依強制執
    行法第30條之1準用民事訴訟法第254條第1項有當事人恆定
    原則之適用，惟因所謂準用須性質相同者始在準用之列，性
    質不同者即不得準用，況強制執行法第4條之2對於執行名義
    主觀範圍已有明文規定，自無所謂當事人恆定原則之適用，
    此觀臺灣高等法院暨所屬法院91年法律座談會民事執行類提
    案第1號研討內容自明，併此敘明。
四、依民事訴訟法第95條、第78條、裁定如主文。
中    華    民    國    97    年    12    月    19    日
                  民事庭法  官  李木貴
以上正本係照原本作成。
如對本裁定抗告，應於本裁定送達後10日內，向本院提出抗告狀
，並繳納抗告費新臺幣1000元，抗告於本院合議庭。
中    華    民    國    97    年    12    月    19    日
                        書記官  周素秋


司法院資訊處製作；財團法人民間司法改革基金會備份。
